【裁判字號】    98,簡上,618
【裁判日期】    980730
【裁判案由】    竊盜
【裁判全文】
臺灣板橋地方法院刑事判決             98年度簡上字第618號
上  訴  人
即  被  告  甲○○
                    （另案於臺灣臺北監獄羈押中）
上列上訴人因竊盜案件，不服本院於中華民國九十八年四月八日
九十八年度簡字第二五九八號第一審刑事簡易判決（聲請簡易判
決處刑書案號：九十八年度偵字第五八０五號），提起上訴，本
院管轄之第二審合議庭判決如下：
    主  文
上訴駁回。
    事  實
一、甲○○前因竊盜案件，經本院以九十六年度易字第二０六二
    號判處有期徒刑七月，減為有期徒刑三月又十五日確定，於
    民國九十七年七月八日縮刑期滿執行完畢。詎仍不知悔改，
    竟意圖為自己不法之所有，於九十七年七月九日至九十八年
    一月十七日間之某時許，至臺北縣新莊市○○○路六號，趁
    丁○○位在該處無人居住之店面整修之際，進入該處徒手竊
    取重達二十餘公斤之鐵管，得手後逃逸，並將之變賣予位在
    臺北縣板橋市○○市○○路二七五巷巷內之某資源回收廠（
    現已停業），得款約新臺幣（下同）四千元。嗣於九十八年
    一月十七日凌晨五時三十分許，在臺北縣新莊市○○街與福
    壽街口，因另涉犯竊盜案件為警查獲。甲○○於有偵查犯罪
    職權之公務員知悉其涉犯本件竊盜犯行前，於同日警詢中向
    員警申告其本件竊盜犯行，自首而接受裁判。
二、案經丁○○訴由臺北縣政府警察局新莊分局報告臺灣板橋地
    方法院檢察署檢察官偵查後聲請簡易判決處刑。
    理  由
壹、程序事項：
一、被告以外之人於審判外之陳述，雖不符前四條之規定，而經
    當事人於審判程序同意作為證據，法院審酌該言詞陳述或書
    面陳述作成時之情況，認為適當者，亦得為證據，刑事訴訟
    法第一百五十九條之五定有明文。準此，本件告訴人即證人
    丁○○於警詢中之陳述，已經上訴人即被告甲○○於本院審
    判程序中同意作為證據，本院審酌該言詞陳述或書面陳述作
    成時之情況別無其他不可信之情事，認為適當，應具有證據
    能力，而可由本院採為認定本件犯罪事實之依據。
二、次按被告以外之人於偵查中向檢察官所為之陳述，除顯有不
    可信之情況者外，得為證據，刑事訴訟法第一百五十九條之
    一第二項亦定有明文。準此，本件告訴人即證人丁○○、證
    人乙○○於偵查中之證述，其作成時之情況並無其他顯有不
    可信之情事，且被告於本院審判程序中亦同意作為證據，又
    為證明本件被告犯罪事實存否所必要，自應具有證據能力，
    而可由本院採為認定本件犯罪事實之依據。
三、本件認定犯罪事實所引用之本件卷內所有卷證資料（包含文
    書證據等證據），並無證據證明係公務員違背法定程序所取
    得，被告於本院審判程序終結前就卷內所有之卷證資料之證
    據能力均表示無意見，且卷內之文書證據，亦無刑事訴訟法
    第一百五十九條之四之顯有不可信之情況與不得作為證據之
    情形，則依刑事訴訟法第一百五十九條之五之規定，本件認
    定事實所引用之本件卷證所有文書等證據，均具有證據能力
    。
貳、實體事項：
一、訊據被告矢口否認有何於上揭時地竊盜之犯行，辯稱：本件
    是我在北所放風時，大家圍在一起討論犯的案子，聽到某不
    知名的人犯談論這件竊盜事實，我聽到的是說之前網咖拆掉
    ，有些東西留在那邊，他們就進去把東西拿走，時間是九十
    七年三月。當時他們偷的地點有說，但時間沒有說，偷的東
    西有說是鐵管之類的。我警詢的自白是警察的口氣讓我心生
    畏懼，我才會承認，警察說如果我不承認，就要建議檢察官
    、法官判我強制工作。所以才把別人的犯罪承擔過來，說是
    我做的。告訴人丁○○在地檢署說她的東西是五月間買，工
    人在五月二十日去裝潢好，然後她五月二十日以後的一個月
    內過去看，東西已經不見云云。
二、經查：
  (一)上揭犯罪事實，除犯罪時間以外，業據被告於警詢中自白：
    我還涉及一件竊盜案，在臺北縣新莊市○○○路六號所犯，
    我當時竊取店內之廢五金（白鐵管），數量大約二十多公斤
    ，當時我看見該址是一間網路店，但是已經停業在整修，我
    就從該網路店之後門進去店內，然後徒手將店內之廢五金竊
    走。我是用機車載走，但是該車已經報廢，只有我一人犯案
    。我將竊取的廢五金（白鐵管）變賣給臺北縣板橋市○○路
    二七五巷內之資源回收廠，我帶同警方到現場，但是該資源
    回收廠目前已經停業了，我變賣之廢五金大約四千元，錢我
    已經花光了等語明確（參見偵卷第七—八頁），核與告訴人
    即證人丁○○於警詢、偵查及本院審理中證述：該址店內於
    九十七年七月九日至九十八年一月十七日之間是有一批鐵管
    遭竊。是水龍頭鐵管及一些白鐵管遭竊。是新莊警局打電話
    通知，我才知道有遭竊的事情等語大致相符（參見偵卷第十
    一、三四頁、本院卷九十八年七月十六日審判筆錄第三頁）
    ，並有現場照片三張在卷可參（參見偵卷第十九—二一頁）
    。準此以觀，被告固曾於九十七年三月二十八日起至九十七
    年七月八日止在臺灣臺北監獄臺北分監執行另案竊盜案件經
    本院以九十六年度易字第二０六二號判處有期徒刑七月，減
    為有期徒刑三月又十五日確定之刑，此有臺灣高等法院被告
    前案紀錄表一份在卷可參，然被告則係於九十八年一月十七
    日晚間六時許於警詢中為上述自白，距離其所稱係於九十七
    年三月間在監所聽聞他人述及本件竊案已相隔九月有餘之遙
    ，則其如何能對該曠日已久且僅偶然聽聞之「他人涉案案情
    」之行竊地點、手段及方式、竊得物品、如何銷贓等攸關本
    件竊案之重要之點記憶如此深刻，此情實與常情有違，是其
    所辯是否屬實，甚有疑問？況被告於偵查及本院審理中自承
    其對該談論本件竊盜犯行之人犯並不熟識，衡情而論，一般
    在監在押人犯豈有對於攸關自身涉嫌刑責而未經檢警查獲之
    犯罪案情，隨意吐露訊息與其他不相關且不熟識之他人即被
    告之可能！是被告所辯，更與常情嚴重相悖，當不可採。再
    者，告訴人即證人丁○○於本件案發後並未察覺財物失竊，
    係直到被告於九十八年一月十七日向員警申告其本件竊盜犯
    行，經警方通知始前往臺北縣新莊市○○○路六號店面察看
    ，而確認屋內之鐵管確有失竊情事，並於九十八年二月三日
    前往警局製作筆錄一節，亦經證人丁○○於警詢、偵查及本
    院審理中證述明確。又本件承辦員警即證人乙○○、對被告
    製作警詢筆錄之員警即證人丙○○於九十八年一月十七日查
    獲被告另涉犯竊盜案件而於製作警詢筆錄之際，因本件竊盜
    案件既未經告訴人丁○○向警方報案，故根本毫無所悉本件
    竊案之行竊地點、手段及方式、竊得物品、如何銷贓等重要
    內容，而僅係勸諭被告若還有涉及其他竊案，最好一併自首
    犯行，不然以後被抓到的話刑責會更重之情告知，亦據證人
    乙○○、丙○○分別於偵查及本院審理中證述明確（參見偵
    卷第二九頁、本院九十八年七月十六日審判筆錄第七—九頁
    ），則衡以證人乙○○、丙○○與被告並無仇恨怨懟，實無
    甘冒偽證罪責無端設詞構陷被告之理，是證人乙○○、丙○○前揭所述應顯較被告空言辯稱：我警詢的自白是警察的口
    氣讓我心生畏懼我才會承認，警察說如果我不承認，就要建
    議檢察官、法官判我強制工作。所以才把別人的犯罪承擔過
    來，說是我做的云云為可採。是以本件竊案若非被告親身經
    歷所為，實難想像有何人能清楚無誤地描述出本件竊案之行
    竊地點、手段及方式、竊得物品、如何銷贓等攸關案情重要
    之點。
  (二)至被告雖於警詢中就犯罪時間何時所為故為：九十七年六月
    底云云之陳述（參見偵卷第七頁），然觀之被告於本院審理
    中陳述：（審判長問：警察要你交代時，你是九十八年一月
    跟警察說的？）是，如果我去偷的話，我七月（指九十七年
    七月）才執行完畢，我不可能去偷。（審判長問：那你怎麼
    不跟警察說九十七年三月之前的時間而說九十七年六月的時
    間？）警察叫我說大概。三月份進去執行，我七月才執行完
    畢等語可知（參見本院卷九十八年七月十六日審判筆錄第十
    二頁），顯然被告於警詢中早已知悉其該時所陳述本件竊案
    之犯罪時間即九十七年六月底係其另案在監執行之時，惟本
    院認本件竊案若非被告親身經歷所為，實難想像有何人能清
    楚無誤地描述出本件竊案之行竊地點、手段及方式、竊得物
    品、如何銷贓等攸關案情重要之點，已如前述。準此，則可
    認被告顯然係故意在其警詢自白中故意留下此一與實際狀況
    有矛盾之時間點瑕疵，以俾於日後造成其警詢自白有瑕疵之
    情況，是本院認被告於警詢中除就此一犯罪時間之陳述當不
    可採外，其於警詢中其餘之自白仍屬可採，且當以公訴人所
    認被告於九十七年七月九日至九十八年一月十七日間在外期
    間（非在監在押）之某時許有為本件竊盜犯行之時點為可採
    。被告另辯稱：告訴人丁○○在地檢署說她的東西是五月間
    買，工人在五月二十日去裝潢好，然後她五月二十日以後的
    一個月內過去看，東西已經不見云云，惟經本院勘驗告訴人
    丁○○於偵查中僅一次出庭應訊之九十八年三月十七日訊問
    筆錄內容結果，告訴人丁○○於該次偵訊中從未有何陳述伊
    於九十七五月二十日以後的一個月內過去看，東西已經不見
    等語，然均係大略陳述自九十七年五月間東西買好至警方通
    知前這段期間，均不知東西被偷等語，此有本院勘驗筆錄一
    份在卷可參。據此，亦可認被告此部分所辯，當屬其個人誤
    認或誤解告訴人丁○○於偵查中陳述所致，自不可採。
  (三)綜上所述，足認被告前開所辯，要屬事後空言避就推諉卸責
    之詞，殊無可採。從而，本件事證已臻明確，被告犯行洵堪
    認定，應予依法論科。
三、核被告所為，係犯刑法第三百二十條第一項之普通竊盜罪。
    又被告前因竊盜案件，經本院以九十六年度易字第二０六二
    號判處有期徒刑七月，減為有期徒刑三月又十五日確定，於
    九十七年七月八日縮刑期滿執行完畢，此有臺灣高等法院被
    告前案紀錄表一份在卷可憑，其於受有期徒刑之執行完畢後
    ，五年以內故意再犯本件最重本刑為有期徒刑以上之罪，為
    累犯，應依刑法第四十七條第一項規定，加重其刑。又按刑
    法第六十二條所謂自首，祇以犯人在犯罪未發覺之前，向該
    管公務員申告犯罪事實，而受裁判為已足，並不以使用自首
    字樣為必要。又刑事訴訟採職權主義，不能期待被告自己證
    明其自己犯罪，因之，自首者於自首後，縱又為與自首時不
    相一致之陳述，甚至否認犯罪，仍不能動搖其自首效力（最
    高法院八十八年度台上字第八七七號判決意旨可資參照）。
    揆諸上揭判決意旨說明，本件被告既在有偵查犯罪職權之公
    務員知悉其涉犯本件竊盜犯行前，主動向員警申告其本件竊
    盜犯行，並接受裁判，縱其事後於偵審中否認犯行，仍不能
    動搖其自首之效力，公訴人認被告事後否認犯行而不該當於
    自首之要件，容有誤會，附予敘明，是爰依刑法第六十二條
    前段之規定，減輕其刑。被告有二以上刑之加重及減輕事由
    ，爰依法先加後減之。
四、原審以被告罪證明確，因而適用刑事訴訟法第四百四十九條
    第一項前段、第三項、第四百五十四條第二項，刑法第三百
    二十條第一項、第四十七條第一項、第六十二條前段、第四
    十一條第一項，刑法施行法第一條之一第一項、第二項前段
    之規定，並審酌被告前已有竊盜前科，素行不佳，其正值青
    壯，不思依循正軌賺取財物，反徒手竊取告訴人丁○○所有
    之鐵管二十餘公斤，破壞社會治安，及其犯罪之動機、目的
    、智識程度、犯後雖有自首，惟又於偵查中否認犯罪等一切
    情狀，逕以簡易判決判處被告有期徒刑四月，如易科罰金，
    以新臺幣一千元折算一日。經核其認事用法均無違誤，量刑
    亦稱妥適，被告上訴意旨空言否認其有為本件竊盜犯行，指
    摘原判決不當，為無理由，應予駁回。
據上論斷，應依刑事訴訟法第四百五十五條之一第一項、第三項
、第三百六十八條，判決如主文。
本案經檢察官蘇振文到庭執行職務。
中    華    民    國    98    年    7     月    30    日
                  刑事第五庭  審判長法  官  胡堅勤
                                    法  官  盧軍傑
                                    法  官  林家賢
不得上訴。
                                  書記官    林政良
中    華    民    國    98    年    7     月    30    日
附錄本判決論罪科刑法條：
刑法第三百二十條第一項：
意圖為自己或第三人不法之所有，而竊取他人之動產者，為竊盜
罪，處五年以下有期徒刑、拘役或五百元以下罰金。


司法院資訊處製作；財團法人民間司法改革基金會備份。
